【裁判字號】    88,自,1427
【裁判日期】    890511
【裁判案由】    詐欺
【裁判全文】
臺灣臺中地方法院刑事判決                        八十八年度自字第一四二七號
    自  訴  人  丁○○
    被      告  戊○○
右被告因詐欺案件，經自訴人提起自訴，本院判決如左：
    主  文
戊○○無罪。
    理  由
一、自訴意旨略以：被告戊○○於民國（下同）八十六年四月一日僱用自訴人擔任其
    工程行之現場工務，負責泥作工程施工監工、叫工及粗工調派等工作，言明月薪
    新台幣（下同）五萬二千五百元，隔月十日發薪。詎發薪日自訴人向被告請求領
    薪，被告卻佯稱屋主尚未支付工程款，需至五月底才可支付，自訴人不疑有它，
    至同年五月二十五日，因需支付磁磚等材料費，自訴人打被告呼叫器不獲回應。
    趕至被告之工程行查問，被告已搬離該處，共積欠薪資十萬五千元，因認被告涉
    犯刑法之三百三十九條之詐欺罪嫌云云。
二、自訴人認被告涉有右揭罪嫌，無非係以被告嗣後搬遷他去，迄今未給付自訴人應
    得之薪資等情為憑。
三、惟按犯罪事實應依證據認定之，無證據不得推定其犯罪事實，刑事訴訟法第一百
    五十四條定有明文。且按刑法第三百三十九條詐欺罪之成立，以意圖為自己或第
    三人不法所有，對被害人施以詐術為要件，即必須被詐欺人因其詐術而陷於錯誤
    ，若其所用方法不能認為詐術，亦不致使人陷於錯誤，即不構成該罪（最高法院
    四十六年台上字第二六○號判例可資參照）。是民事債務當事人間，若有未依債
    務本旨履行給付之情形，在一般社會經驗上，原因非止於一端，或因不可歸責之
    事由無法給付，或因合法對他造主張抗辯而拒絕給付，甚至債之關係成立後，始
    行惡意遲延給付，皆有可能，非必出於自始無意給付之財產犯罪一端，要難單純
    以債務不履行之狀態，遽認被告自始有詐欺之故意。
四、訊據被告戊○○堅決否認有詐欺犯行，辯稱：伊係以每月二萬五千元之代價僱用
    自訴人，惟自訴人受僱期間工作不力，且因其之前挖別人之工人，與粗工丙○○
    間有債務糾紛，丙○○至工地滋事，阻撓工程進行，伊因此無法順利進行工程取
    得工程款，週轉不靈，致工程行無法經營，並無詐欺自訴人之意等語。經查：(1)
    本案被告係僱用自訴人至承作之工地擔任監工，按月給付薪資，此與一般僱用之
    情形殊無二致，就此而言，已難認被告有何施用詐術致自訴人陷於錯誤之犯行。
    再者，本案被告並非直接自自訴人處取得實質利益，此與一般詐欺犯罪意在詐取
    被害人財物或實際取得不法利益（如取得債權、免除債務）之情節亦有不同。(2)
    再查，証人乙○○（即被告承包工程之業主）於本院調查時到庭証稱：工程中有
    一「丙○○」出面稱財務問題未解決，工程不能動工，說他找不到戊○○，錢未
    還，工程不能動等語。雖被告辯稱因自訴人挖別人之工人，致丙○○至土地阻撓
    工程乙節，與自訴人指稱係被告欠「丙○○」工程款云云未盡一致，且因被告未
    能提供該「丙○○」者之年籍資料，而本院依被告所呈之丙○○住址傳喚多次無
    著，致無法就此節訊問丙○○。惟於上開工程中有「丙○○」者出面阻撓工程進
    行之事實應屬無疑。再者，該工程嗣未能繼續進行，部分工程款尚未給付等情，
    亦據証人乙○○結証屬實，則被告辯稱係因工程無法順利進行，致無法給付款項
    等語尚非無稽，即難認被告有自始詐欺自訴人之意。是綜上各情，本件顯係雙方
    間因薪資給付所產生之民事糾紛，依前揭說明，實難遽入被告詐欺罪刑。雙方債
    務問題應由自訴人另循民事途徑解決。此外，復查無其他積極証據足資証明被告
    有何詐欺之犯行，不能証明被告犯罪，自應依法諭知被告無罪。
五、移送併辦（台灣台中地方法院檢察署八十八年度偵緝字第一０八五號）意旨略以
    ：被告戊○○於八十八年六月間佯向告訴人甲○○佯稱訂購建築材料一批，計五
    萬零三百五十元，告訴人依約送貨，約定於八十六年七月十日至台中市○○路五
    ０二號被告開設之大象設計收款。惟被告於約定付款日前五日，即將公司所在轉
    手他人，嗣且避不見面，因認被告此部分涉犯刑法第三百三十九條第一項之詐欺
    取財罪嫌云云。惟本案部分既經本院判決無罪，與併案部分即無連續犯之裁判上
    一罪關係，本院自不得予以審理，應退回由檢察官另行處理，附此敘明。
據上論結，應依刑事訴訟法第三百四十三條、第三百零一條第一項，判決如主文。
中      華      民      國      八十九    年     五     月     十一     日
                                   台灣台中地方法院刑事第二庭
                                          法  官   吳  幸  芬
右正本與原本相符
如不服本判決應於送達後十日內向本院提出上訴狀，上訴於台灣高等法院台中分院（
須附繕本）
                                          書記官
中      華      民      國      八十九    年     五     月     十五     日


司法院資訊處製作；財團法人民間司法改革基金會備份。
